【裁判字號】    98,交聲,50
【裁判日期】    980422
【裁判案由】    違反道路交通管理處罰條例聲明異議
【裁判全文】
臺灣苗栗地方法院交通事件裁定          98年度交聲字第50號
原處分機關  交通部公路總局新竹區監理所苗栗監理站
異  議  人
即受處分人  甲○○
                    國民身分證.
上列異議人即受處分人因違反道路交通管理處罰條例案件，對於
交通部公路總局新竹區監理所苗栗監理站於民國98年2 月23日所
為之竹監苗字第裁54-F00000000號處分（原舉發案號：苗栗縣警
察局苗縣警交字第F00000000 號）聲明異議，本院裁定如下：
    主  文
異議駁回。
    理  由
一、按汽車不得在顯有妨礙其他人、車通行之處所停車，道路交
    通安全規則第112 條第1 項第9 款定有明文；次按汽車駕駛
    人在顯有妨礙其他人、車通行處所停車者，處新臺幣600 元
    以上1,200 元以下罰鍰，道路交通管理處罰條例第56條第1
    項第5 款亦設有規定。末按汽車駕駛人有違規停車而駕駛人
    不在場之情形，當場不能掣單舉發者，經以科學儀器取得證
    據資料證明其行為違規，得對汽車所有人逕行舉發之，道路
    交通管理處罰條例第7 條之2 亦有明文。
二、原處分意旨略以：異議人即受處分人甲○○於民國（下同）
    98年1 月22日10時48分許，將其所有車牌號碼5902-NA 號自
    用小客車，停放於苗栗縣苗栗市○○街路段處，因「在顯有
    妨礙他車通行處所停車（違規拖吊）」之違規行為，為苗栗
    縣警察局交通警察隊員警拍照取證後，以異議人違反道路交
    通管理處罰條例第56條第1 項第5 款之規定，掣開苗縣警交
    字第F00000000 號通知單逕行舉發，嗣異議人於違規通知單
    所載應到案期限內提出陳述，經向原舉發機關函查結果，仍
    認舉發違規屬實，爰依道路交通管理處罰條例第56條第1 項
    第5 款之規定，裁處罰鍰新臺幣（下同）900 元等語。
三、聲明異議意旨略以：1.新都街路口為一標準黃實線，用以禁
    止停車，異議人車輛被拖吊處，由路面白實線可見其下為黃
    實線，依道路交通標誌標線號誌設置規則第149 條規定白實
    線設於路側者，作為車輛停放線，由此可合理認知該路段由
    禁止停車變更為可供車輛停放，而該路段也確無任何禁止停
    車標誌；當路段由黃實線改繪白實線，工務處交通規劃科沿
    用黃實線距路面邊緣距離，此屬行政機關之行政作為；2.異
    議人車輛停泊已緊靠道路右側，車身超出車輛停放線乃因工
    務處之行政作為，警方認定不法拖吊即表示工務處行政作為
    已有錯在先，而今更要單方面歸責於異議人，實屬嚴苛；3.
    警方既不開罰第55條第4 款，不緊靠道路右側，也不開罰第
    56條第4 款，在設有禁止停車標誌、標線之處所停車，可見
    異議人在客觀條件是有足夠法理依據。警方主觀認定異議人
    顯有妨礙他車通行，惟其所檢具照片卻無可證明妨礙之實，
    請求撤銷原處分，並返還違規車輛移置保管費700 元等云云
    。
四、經查：
（一）異議人即受處分人甲○○所有之車牌號碼5902-NA 號自用
      小客車，於98年1 月22日10時48分許，停放在苗栗縣苗栗
      市○○街路段處，因有「在顯有妨礙他車通行處所停車」
      之違規行為，經原處分機關即苗栗縣警察局交通警察隊員
      警拍照採證後掣單逕行舉發之事實，有上開舉發違反道路
      交通管理事件通知單、苗栗縣警察局98年2 月16日苗警交
      字第0980005930號函等各1 份及採證照片2 幀在卷可稽，
      並為異議人所不否認，是異議人確有將其所有上開自用小
      客車停放在上開地點之事實，堪予認定。
（二）異議人雖以警方主觀認定異議人顯有妨礙他車通行，惟其
      所檢具照片卻無可證明妨礙之實云云，以為置辯，惟按白
      實線設於路側，作為車輛之停放線；路面邊緣，用以指示
      路肩或路面外側邊緣之界線，其線型為白實線，道路交通
      標誌標線號誌設置規則第149 條第1 項第1 款第3 目及同
      規則第183 條分別定有明文，足見本件舉發路段劃設之白
      實線應為路面之邊緣線；又本件道路寬度為8.75公尺，白
      實線至中央雙黃線之距離為4 公尺，道路邊緣為30公分，
      有原舉發機關即苗栗縣警察局交通警察隊98年3 月13日苗
      警交字第0980010106號函暨檢附之現場圖1 份在卷可參，
      而一般自小客車之車寬為2 公尺，觀諸卷附現場採證照片
      所示，異議人所有之上開車輛當時即使緊鄰最右邊停放，
      然其車身已逾二分之一侵入車道中，對同向車輛行進路線
      已有妨礙，且其車身所佔用車道亦逾該車道近一半之寬度
      ，同向車輛欲經過該地點，須偏離原有行進路線而跨越雙
      黃實線駛入對向車道，顯妨礙他車通行甚明。
（三）異議人又以車輛被拖吊處，由路面白實線可見其下為黃實
      線，可合理認知該路段由禁止停車變更為可供車輛停放，
      而該路段也無任何禁止停車標誌等云云乙節，經本院向苗
      栗縣政府函查，函覆略以：「查徐君違規當時路況，該路
      段非由黃實線改為白實線，而是根據路型及交通狀況視不
      同路段予以劃設合適之標線，中山路至莊敬街77巷段劃設
      紅實線及黃實線，莊敬街77巷至長春路段劃設白實線；此
      外，市區道路之標誌、標線系統皆視實際需求不定期辦理
      現場會勘，透過苗栗縣政府交通專業單位、警察執法單位
      、里長及當地民眾與公所共同整體檢討改善，以為配合中
      央交通相關政策及因應市區交通特性、市區發展的變動。
      （依據苗栗縣市區道路管理規則第14條：管理機關應經常
      就當地警察機關提供之逐年交通事故調查資料，分析肇事
      地點道路之設計、施工及交通管制設施有無缺點，檢討並
      改善）」等語，有苗栗縣政府98年4 月3 日府工交字第09
      80051172號函1 份附卷可參，異議人此部分辯稱與事實不
      符，顯係事後卸責之詞，不足採信。
（四）末查道路交通管理處罰條例第56條第1 項第5 款之「在顯
      有妨礙其他人、車通行處所」不得停車之規定，與同條項
      第4 款「在設有禁止停車標誌、標線之處所停車」之規定
      併列，可知前述條文第5 款適用之處所，自不以設置禁止
      停車標誌、標線之地點為必要，故違規地點是否劃設有禁
      止停車或臨時停車之標線或設置有禁止停車之標誌，即與
      本件之違規事實無涉，異議人辯稱未開罰道路交通管理處
      罰條例第55條第4 款或第56條第4 款乙情，顯係誤解法律
      ；況白色實線係道路交通標誌標線號誌設置規則第183 條
      所規定之路面邊線，其作用為用以指示路肩或路面外側邊
      緣之界線，非謂該處可供停車，非所有劃設白色實線之道
      路，均可任意停放車輛，駕駛人停車時仍應依各該道路現
      場之具體情形，斟酌其車輛種類、車體大小、停放方式及
      地點等項，以免妨礙其他人、車通行，從而，本件事證明
      確，異議人確有在顯有妨礙他車通行處所停車之違規行為
      ，洵堪認定。
五、綜上所述，異議人所有之上開車輛確有在前揭時、地違規停
    車之事實，從而，原處分機關依前揭道路交通管理處罰條例
    第56條第1 項第5 款暨違反道路交通管理事件統一裁罰標準
    及處理細則第41條第4 項之規定裁處受處分人罰鍰900 元，
    核無違誤，本件異議人之異議為無理由，應予駁回。
六、據上論斷，應依道路交通管理處罰條例第87條第2 項、道路
    交通案件處理辦法第19條，裁定如主文。
中    華    民    國    98    年    4     月    22    日
                      交通法庭  法  官  林卉聆
以上正本證明與原本無異。
如不服本裁定應於送達後5 日內向本院提出抗告狀。
                                書記官  楊慧萍
中    華    民    國    98    年    4     月    22    日


司法院資訊處製作；財團法人民間司法改革基金會備份。
